【裁判字號】    95,台上,7077
【裁判日期】    951221
【裁判案由】    偽造文書
【裁判全文】
最高法院刑事判決            九十五年度台上字第七０七七號
上  訴  人  甲○○
上列上訴人因偽造文書案件，不服台灣高等法院台南分院中華民
國九十三年三月二十五日第二審判決（九十二年度上訴字第一二
六八號，起訴案號：台灣雲林地方法院檢察署九十一年度偵字第
三二八五號），提起上訴，本院判決如下：
    主  文
上訴駁回。
    理  由
按刑事訴訟法第三百七十七條規定：上訴於第三審法院，非以判
決違背法令為理由，不得為之。是提起第三審上訴，應以原判決
違背法令為理由，係屬法定要件。如果上訴理由係對原審已調查
明確並於判決內論駁或說明之事項，徒憑己見重為事實之爭辯，
或任意指摘，顯與法律規定得為第三審上訴理由之違法情形不相
適合時，俱應認其上訴為違背法律上之程式，予以駁回。上訴意
旨略稱：(1)原判決事實及理由均認定上訴人與不詳姓名年籍之成
年人共同偽造「乙○○」國民身分證、牙醫師證書，主文卻未為
共犯之諭知，有理由矛盾之違法。(2)上訴人焉有能力自行偽造「
各類所得扣繳暨免扣繳憑單」，原判決所認定上訴人係在自己經
營之裕生牙醫診所偽造，卷內並無證據資料，顯有不適用法則及
調查職責未盡之違法。(3)上訴人實僅向「宏毅檜木浴桶店」以「
真刷卡，假消費」之方式簽帳，其餘「台灣丸久股份有限公司」
、「全國電子雲林縣第五分公司」、「全買股份有限公司斗六分
公司」及「增錄藝品行」均係「真刷卡，真消費」，此部分原審
未為詳查，有不適用法則、適用法則不當及調查職責未盡之違法
。(4)第一審判決審酌上訴人「均未與被害人達成和解」等情狀而
為量刑，原判決理由說明上訴人僅未與被害人許炳仁達成和解，
卻仍量處與第一審判決所處「有期徒刑三年八月」相同之刑，有
刑事訴訟法第三百七十八條之當然違背法令云云。
惟查：原判決撤銷第一審關於偽造文書部分之科刑判決，改判仍
依牽連犯從一重論處上訴人甲○○連續行使偽造私文書，足以生
損害於公眾及他人罪刑，係以本件偽造文書、詐欺之事實業據上
訴人自白不諱，核與被害人即嘉義電腦有限公司實際負責人許炳
仁、大同綜合訊電股份有限公司雲林分公司斗六站站長蔡環如、
富邦銀行之代理人吳淯兆、職員林明經、聯邦銀行之代理人潘疇
亦、萬泰銀行之代理人謝宗錦、美國運通銀行之代理人張振華及
乙○○之指證相符，並有卷附嘉義電腦有限公司收訖之支票及退
票理由單、損害明細表，暨大同綜合訊電股份有限公司銷貨單、
收訖之支票及退票理由單，富邦銀行損害明細表、ＡＴＭ預借現
金交易資料調閱明細表，聯邦銀行損害明細表，萬泰銀行損害明
細表、現金卡交易記錄查詢表，美國運通銀行信用貸款記錄表，
扣案如原判決附表四編號１所示之偽造「乙○○」身分證，及有
上開銀行代理人所提出同附表四編號２、３所示偽造「乙○○」
之申請書、簽帳單影本，與偽造「乙○○」身分證、牙醫師證書
、在職證明書、各類所得扣繳暨免扣繳憑單等影本可佐，上訴人
之自白堪認與事實相符，罪證明確，應依法論科等情，敘明認定
之依據及理由，其推理論斷衡諸證據法則等皆無違背。且查：(1)
依原判決之認定，上訴人所犯刑法第二百十六條、第二百十條之
行使偽造私文書罪（各類所得扣繳暨免扣繳憑單、申請書、簽帳
單部分），及第二百十六條、第二百十二條之行使偽造特種文書
罪（行使偽造「乙○○」身分證、牙醫師證書、在職證明書部分
），第三百三十九條第一項之詐欺取財罪（無資力向嘉義電腦公
司、大同綜合訊電股份有限公司雲林分公司購買電腦，持上開偽
造之證件，向銀行辦理信用卡、現金卡後，假消費真刷卡以詐騙
款項），其中僅偽造乙○○「身分證」、「牙醫師證書」之特種
文書部分，與不詳姓名年籍之成年人有犯意之聯絡及行為之分擔
，應論以共同正犯，而上述各罪有方法結果之牽連關係，應從一
重之連續行使偽造私文書罪處斷，其未於判決主文記載「共同」
字樣，自無違誤。(2)上訴人於警詢自首時即供承：「我自民國九
十一年三月間起在我住所偽造乙○○證件」，復於原審行準備程
序時供陳「偽造文書部分沒有爭執」、「除了侵占罪外，我都認
罪」等語，原判決認定上訴人在自己經營之裕生牙醫診所偽造「
乙○○」之各類所得扣繳暨免扣繳憑單，有卷內資料可考，並無
不合。(3)依原判決之認定，上訴人向銀行詐得信用卡或現金卡，
並意圖為自己不法之所有持以刷卡購物、借貸款項，均屬其所犯
刑法第三百三十九條第一項之詐欺行為，不因是否真消費而有差
異。(4)原判決撤銷第一審關於偽造文書部分之科刑判決，經敘明
上訴人尚有偽造、行使上開各類所得扣繳暨免扣繳憑單部分之犯
行，為起訴效力所及，第一審未併予論究等違誤而應予撤銷改判
之情形，其所認定犯罪事實、情狀與第一審判決並非全然無異，
徵之罪刑相當原則，其酌定量刑之依據自亦隨之有變，則雖上訴
人於原審提出其與其餘被害人間成立之和解書、調解筆錄等，而
原判決理由說明其併審酌上訴人「均未與被害人許炳仁達成和解
及檢察官具體求刑等一切情狀」之結果，量處與第一審判決所處
相同之刑期，既無逾越法律規定範圍或濫用權限情事，自不得指
其為違法。(5)至原判決就上訴人偽造「乙○○」之國民身分證、
在職證明書並予以行使犯行部分論以刑法第二百十六條、第二百
十二條之行使偽造特種文書罪，而與其餘所犯刑法第二百十六條
、第二百十條、第三百三十九條之罪，依牽連犯從一重之行使偽
造私文書罪處斷，上訴意旨陳稱其係變造國民身分證及有權製作
上開在職證明書云云，指摘原判決論處行使偽造特種文書罪為不
當，但本件對偽造私文書之重罪部分上訴既非合法，第三審法院
應從程序上予以駁回，而無從為實體上判決，對於上訴人所犯前
開行使偽造特種文書之輕罪部分，縱有未當，仍無從適用審判不
可分原則，併為審判（併參照本院七十六年台上字第二二０二號
判例要旨），附予敘明。核上訴意旨係對原審已調查明確並於判
決內論駁或說明之事項，徒憑己見重為事實之爭辯，或任意指摘
，顯與法律規定得為第三審上訴理由之違法情形不相適合。綜上
說明，應認本件上訴違背法律上之程式，予以駁回。
據上論結，應依刑事訴訟法第三百九十五條前段，判決如主文。
中    華    民    國  九十五  年   十二   月  二十一  日
                      最高法院刑事第七庭
                          審判長法官  呂  潮  澤
                                法官  吳  昆  仁
                                法官  孫  增  同
                                法官  趙  文  淵
                                法官  吳      燦
      本件正本證明與原本無異
                                      書  記  官
中    華    民    國  九十五  年   十二   月  二十七  日
                                                      Ｅ


司法院資訊處製作；財團法人民間司法改革基金會備份。
